【裁判字號】    97,訴,649
【裁判日期】    971224
【裁判案由】    違反槍砲彈藥刀械管制條例
【裁判全文】
臺灣桃園地方法院刑事判決               97年度訴字第649號
公  訴  人  臺灣桃園地方法院檢察署檢察官
被      告  乙○○
上列被告因違反槍砲彈藥刀械管制條例案件，經檢察官提起公
訴（97年度偵字第11445號）本院判決如下：
    主  文
乙○○無罪。
    理  由
一、公訴意旨略以：被告乙○○明知非經主管機關許可，不得持
    有或轉讓、出借可發射金屬或子彈具有殺傷力之各式槍砲，
    仍基於持有具殺傷力之改造手槍之犯意，於不詳時間，在不
    詳處所，自某真實姓名年籍不詳之成年人處，取得可發射子
    彈具殺傷力之仿GLOCK 廠17型半自動手槍換裝土造金屬槍管
    而成之改造手槍1 把後，即未經許可而無故持有之。嗣於民
    國96年6 月11日上午11時許，被告與友人丙○○及甲○○相
    約在桃園縣大園鄉○○○路162 號「麥當勞」店前碰面，被
    告竟基於出借具殺傷力之改造手槍之犯意，在被告所駕駛車
    牌號碼為5595-HF 號之自用小客車上，將上開具有殺傷力之
    改造手槍出借予丙○○，丙○○遂持有該槍枝進入上開「麥
    當勞」店內購物，因故與店內顧客簡士筆發生口角而取出該
    槍枝而為警查獲。
二、證據能力部分：
  (一)按被告以外之人於審判外之陳述，雖不符同法第159 條之1
    至之4 之規定，而經當事人於審判程序同意作為證據，法院
    審酌該言詞陳述或書面陳述作成時之情況，認為適當者，亦
    得為證據，刑事訴訟法第159 條之5 第1 項定有明文。
  (二)查本件被告及檢察官於審判程序中就下述證據資料屬傳聞證
    據，且不符刑事訴訟法第159 條之1 至之4 之規定者，均同
    意作為證據，而本院審酌各該證據資料作成時之一切客觀情
    況，認為適當，故得為證據。
三、按犯罪事實應依證據認定之，無證據不得認定犯罪事實；又
    不能證明被告犯罪者，應諭知無罪之判決，刑事訴訟法第
    154 條第2 項、第301 條第1 項分別定有明文。次按刑事訴
    訟法第161 條已於91年2 月8 日修正公布，其第1 項規定：
    檢察官就被告犯罪事實，應負舉證責任，並指出證明之方法
    。因此，檢察官對於起訴之犯罪事實，應負提出證據及說服
    之實質舉證責任。倘其所提出之證據，不足為被告有罪之積
    極證明，或其指出證明之方法，無從說服法院以形成被告有
    罪之心證，基於無罪推定之原則，自應為被告無罪判決之諭
    知（最高法院92年台上字第128號判例意旨參照）。
四、檢察官起訴被告涉犯前揭罪嫌，無非以證人丙○○及甲○○
    之證述、上揭「麥當勞」店內錄影監視器畫面及翻拍照片2
    幀及內政部警政署刑事警察局槍彈鑑定書1 份等為其論據。
五、訊據被告固坦承有於上揭時間，與友人丙○○及甲○○相約
    在桃園縣大園鄉○○○路162 號「麥當勞」店前碰面，惟堅
    決否認有何出借具殺傷力改造槍枝之犯行，辯稱：伊與丙○○不熟，槍枝亦非係伊交付予丙○○，槍枝以及裝槍枝的包
    包皆係丙○○所有等語。經查：
  (一)被告與友人丙○○及甲○○相約在桃園縣大園鄉○○○路
    162 號「麥當勞」店前碰面，且為警查獲時，丙○○所持以
    之槍枝具殺傷力等情，除經證人丙○○、甲○○證述明確外
    ，復有內政部警政署刑事警察局槍彈鑑定書1 份附卷可稽（
    參見上揭偵卷第46-49 頁），亦為被告所不否認，此情應堪
    認定。
  (二)上揭槍枝非係被告出借予丙○○持有一情，業據證人即被告
    友人甲○○於偵訊時具結證稱：槍枝係丙○○所有等語明確
    （參見臺灣桃園地方法院檢察署96年度偵字第15142 號卷第
    86頁），甲○○與丙○○為結拜兄弟關係，平日無仇恨及怨
    細，業經證人甲○○於偵訊中證稱無訛，亦為丙○○所不否
    認，是證人甲○○當無構陷丙○○之理，證人甲○○之證詞
    應堪採信。又可發射子彈且具殺傷力之改造手槍價值匪淺，
    且屬違禁非得公開任意買賣之物，又販售改造手槍亦屬可處
    五年以上有期徒刑之重罪，衡情而論，若真有交付他人持有
    之情事，莫不託付極為信任且有強烈互信關係基礎之人，而
    被告非毫無社會智識經驗之人，當不至將槍枝交付予甫認識
    一週而尚不熟識之人，而被告與丙○○僅短暫相識1 週，為
    證人丙○○於本院審理時證述無訛（參見本院卷第61頁），
    亦為被告供承在卷（參見本院卷第33頁），丙○○在本院審
    理中甚至不能正確陳述被告姓名，足認被告與丙○○非係熟
    識之朋友，是證人丙○○證稱上揭槍枝係被告交付其把玩之
    情實與常情相違，而應認證人丙○○屬卸責脫罪之詞。此外
    ，可發射子彈且具殺傷力之改造手槍在我國屬嚴格查緝之違
    禁物，衡情一般人當不致毫無理由在公共場所隨身攜帶，而
    丙○○進入「麥當勞」店內後與素不相識之簡士筆發生口角
    ，又非事先在「麥當勞」店外即得預見，是被告並無捨將槍
    枝藏匿於較為隱密之私人轎車內，反讓丙○○將上揭槍枝攜
    帶進入熙來攘往之「麥當勞」店內之理，因此難認丙○○所
    持有之上揭槍枝係被告出借之情。
  (三)又證人丙○○曾於警詢時證述上揭槍枝為其所有，係其於91
    年12月間某日，在台北市○○區○○街80號附近「教父」之
    道具模型槍專賣店，以新臺幣（下同）7,000 元所購得，再
    另以5,000 元購得改造後之槍枝滑套，並曾在住家附近學校
    試射過等語甚詳（參見上揭偵卷第8 頁），證人於警詢中之
    證述無任何迴避責任之情，且對於上揭槍枝之來源、購買價
    錢及使用過程均能詳細陳明，證人丙○○於警詢時之證述應
    為可採，雖證人丙○○於本院審理時翻異前詞證稱：其所持
    有之槍枝係被告交付的云云，然證人丙○○對於何時、何地
    以及為何被告要交付裝槍枝之包包予其等情，均委稱不復記
    憶（參見本院卷第59-62 頁），並證稱係因為好奇才會將裝
    有槍枝之包包打開云云（參見本院卷第62頁），然於偵訊時
    卻另證稱：其在事前並不知悉包包內裝有槍枝，係在「麥當
    勞」店內付錢時摸到包包才發現有把槍在裡面云云（參見上
    揭偵卷第119 頁），又於偵訊時先證稱裝上揭槍枝之包包係
    被告所有（參見上揭偵卷第119 頁），復翻異前詞表示該包
    包係其所有（參見上揭偵卷第152 頁），足認證人丙○○證
    述持有上揭槍枝乃係被告出借以及借得槍枝後之持有過程等
    情之證詞，前後反覆、多所迴避且邏輯矛盾，因此甚難採憑
    ，據此實難認檢察官指訴被告有出借具殺傷力之改造槍枝之
    情為真。
六、綜上所述，檢察官所為舉證，尚不足以證實被告確有出借具
    殺傷力之槍枝犯行。此外，本院復查無其他積極證據足認被
    告有檢察官所指之上述犯行，揆之首開說明，自應為無罪之
    諭知。
據上論斷，應依刑事訴訟法第301條第1項，判決如主文。
本案經檢察官柯博齡到庭執行職務。
中    華    民    國    97    年    12    月    24    日
                  刑事第五庭審判長  法  官  潘政宏
                                    法  官  陳彥宏
                                    法  官  江春瑩
以上正本證明與原本無異。
如不服本判決應於收受判決後10日內向本院提出上訴書狀，並應
敘述具體理由。其未敘述上訴理由者，應於上訴期間屆滿後20日
內向本院補提理由書 (均須按他造當事人之人數附繕本)「 切勿
逕送上級法院」。
                                     書記官  羅婉榕
中    華    民    國    97    年    12    月    24    日


司法院資訊處製作；財團法人民間司法改革基金會備份。
